【裁判字號】    89,台上,1391
【裁判日期】    890616
【裁判案由】    給付買賣價金
【裁判全文】
最高法院民事判決                              八十九年度台上字第一三九一號
    上  訴  人  國際皮件工業股份有限公司
    法定代理人  賴清田
    被 上訴 人  甲○○
右當事人間請求給付買賣價金事件，上訴人對於中華民國八十八年三月二十三日台灣
高等法院台中分院第二審判決（八十七年度上字第三九號），提起上訴，本院判決如
左：
    主  文
原判決廢棄，發回台灣高等法院台中分院。
    理  由
本件上訴人主張：被上訴人向伊購買行李箱二櫃（四十呎），共二千四百只（即ＳＥ
ＴＳ八百套，每套大、中、小三只），總價為美金九萬九千二百四十二元，伊已於民
國八十五年八月三日在工廠交貨予被上訴人，惟其除給付伊美金六萬九千七百九十四
元外，其餘貨款美金二萬九千四百四十八元，迄未給付。又被上訴人於八十六年一月
十六日在大陸向伊借用人民幣一萬元（折合新台幣三萬三千元），約定一個月內償還
，詎其屆期並未清償。依買賣、借貸之法律關係，伊自得請求被上訴人給付上開未付
之貨款及借款暨法定遲延利息等情，爰求為命被上訴人給付美金二萬九千四百四十八
元、新台幣三萬三千元，及分別自八十三年八月四日、八十六年二月十七日起算之法
定遲延利息之判決。
被上訴人則以：伊並未向上訴人購買行李箱，而係訴外人即伊合夥經營之眾揚公司所
買，且伊亦未向上訴人借用人民幣一萬元等語，資為置辯。
原審維持第一審所為上訴人敗訴判決，駁回其上訴，係以：上訴人主張被上訴人向其
訂購行李箱二千四百只，固據其提出銷售確認表為證，然由該銷售確認表之記載以觀
，系爭買賣之當事人應為台灣漢台皮件公司、眾揚皮件分公司，並非被上訴人個人甚
明。雖被上訴人於上開銷售確認表中之一紙簽名，但其係台灣漢台皮件總公司、眾揚
皮件分公司（中國）之總經理，自堪認係為公司而為。至於證人曲青芬、賴施玉倪及
賴偉木所為之證言，則因彼等分別為上訴人之會計、職員、經理，及其法定代理人之
媳婦、兒子，其證言難免偏頗，且與銷售確認表所載之買受人名稱不符，不足採取。
因此，被上訴人並非系爭買賣之當事人，自堪認定。又被上訴人於原審受命法官行準
備程序中雖不否認收受一萬元人民幣，但並未承認該款項係借款，且上訴人除此之外
，亦未舉其他證據以實其說，是以上訴人主張被上訴人向其借用人民幣一萬元，即不
可採。綜上所述，被上訴人既非系爭買賣之當事人，且上訴人亦未能舉證證明兩造間
有借貸關係存在，則上訴人本於買賣、借貸之法律關係，請求被上訴人給付貨款、借
款及其法定遲延利息，自屬無據，不應准許等詞，為其判斷之基礎。
按未經許可之大陸地區法人、團體或其他機構，以其名義在台灣地區與他人為法律行
為者，其行為人就該法律行為，應與該大陸地區法人、團體或其他機構，負連帶責任
，台灣地區與大陸地區人民關係條例（下稱兩岸關係條例）第七十一條定有明文。查
上訴人於原審主張：縱認被上訴人非屬系爭買賣之買受人，然其以未經許可之眾揚皮
件分公司（中國）名義在台灣與上訴人為該買賣，依兩岸關係條例第七十一條、民法
第二百七十三條第一項之規定，上訴人亦得請求被上訴人給付貨款等語（見原審卷一
一二頁），依上說明，上訴人上開之主張與其得否請求被上訴人給付貨款，所關頗切
。而原審未於判決理由項下說明其取捨之意見，自有判決不備理由之違法。又上訴人
為證明兩造間有借貸關係存在，在原審並舉人證賴偉木為證，乃原審恝置不論，遽以
上訴人除被上訴人之陳述外，未能舉其他證據以實其說，而為上訴人不利之判斷，亦
同屬理由不備。上訴論旨，指摘原判決不當，求予廢棄，非無理由。
據上論結，本件上訴為有理由。依民事訴訟法第四百七十七條第一項、第四百七十八
條第一項，判決如主文。
中      華      民      國    八十九    年      六      月     十六     日
                              最高法院民事第一庭
                                  審判長法官  李  錦  豐
                                        法官  楊  鼎  章
                                        法官  王  茂  修
                                        法官  吳  麗  女
                                        法官  陳  重  瑜
      右正本證明與原本無異
                                              書  記  官
中      華      民      國    八十九    年      七      月      五      日


司法院資訊處製作；財團法人民間司法改革基金會備份。
